【裁判字號】    99,台上,6613
【裁判日期】    991028
【裁判案由】    違反槍砲彈藥刀械管制條例
【裁判全文】
最高法院刑事判決            九十九年度台上字第六六一三號
上  訴  人  台灣高等法院高雄分院檢察署檢察官
被      告  甲○○
            乙○○
上列上訴人因被告等違反槍砲彈藥刀械管制條例案件，不服台灣
高等法院高雄分院中華民國九十八年三月三十日第二審判決（九
十七年度上訴字第一七六二號，起訴案號：台灣屏東地方法院檢
察署九十六年度偵字第一八０七號），提起上訴，本院判決如下
：
    主  文
原判決撤銷，發回台灣高等法院高雄分院。
    理  由
本件原判決以公訴意旨略稱：被告乙○○於民國九十五年十二月
間某日，將所有可發射子彈具有殺傷力之仿GLOCK 十七型黑色半
自動手槍一支，以白色布袋包裝後，交給被告甲○○放置在紫色
手提袋中，並藏放在甲○○所居住屏東縣九如鄉○○街十一巷三
十二號旁之鐵皮屋後面而持有之。嗣經警於九十六年一月二十九
日當場查獲，扣得上開改造手槍，因認被告二人均涉犯槍砲彈藥
刀械管制條例第八條第四項未經許可持有具有殺傷力之槍砲罪嫌
。惟經審理結果，認不能證明其等犯罪，因而維持第一審諭知被
告二人均無罪之判決，駁回檢察官在第二審之上訴。固非無見。
惟查：（一）、判決理由之敘述均應依憑證據，且須與卷內之證
據資料相適合，否則即有判決理由不備，或證據上理由矛盾之違
法。依卷附現場照片所示，經警查獲扣案槍枝之地點係在上開鐵
皮屋內，而非開放任由不特定人得以自由進出之空間。且警方於
搜索前，前往查扣地觀看，該鐵皮屋大部分時間，係以鐵門關上
，而該房間係由甲○○及其兄許春龍使用，且該鐵皮屋現僅有甲
○○、許春龍、許春美、黃琬瑄等人居住，然許春美、黃琬瑄二
人不可能涉案，此亦據證人即承辦員警賴志雄結證屬實（見一審
卷第一一一頁反面、第一一二頁及反面），足證查扣槍枝地點係
由甲○○及其兄許春龍二人管領。另參以鐵皮屋現場扣案之紫色
手提袋（及袋內衣物）為許瑞良所有並寄放在甲○○處所，業據
證人許瑞良於警詢時證述在卷（見警卷第十三頁），則甲○○非
無涉案可能。乃原審未進一步調查釐清扣案槍枝如何放置甲○○
房間桌面之經過，遽謂：「鐵皮屋現場平日又有多人居住及進出
，自難僅憑扣案槍枝在甲○○之鐵皮屋內查獲，即據以推認扣案
槍枝為甲○○所持有」（見原判決第八頁）。其理由之說明與證
據資料不相適合，有證據上理由矛盾之違誤。（二）、無罪之判
決書，依刑事訴訟法第三百零八條之規定，應記載其理由；故對
於被告被訴之事實，及其不利之證據資料，如何不足以證明被告
犯罪，或其行為不罰，均應逐一明確詳述其理由，不得僅以抽象
、空泛或游移不定之詞為其論據，否則即有判決理由不備之違法
。證人Ａ1 （真實姓名詳卷）於警詢時、許春龍於檢察官偵訊中
均明確證述：在計程車內親身目睹乙○○出示查扣系爭槍枝（見
警卷第二十頁，偵查卷第二十五、二十六頁）。而證人林泰郎（
已歿）於偵查中亦證述：乙○○曾在其計程車及住處，當面出示
槍枝之事實，僅稱槍枝顏色不同而已（見偵查卷第十五頁）。且
Ａ1 於警詢時，警方係提示查扣系爭槍枝、彈匣與白色手提袋一
只等實物供其辨識，非僅以查扣物相片替代，參酌乙○○亦承認
有於九十五年十二月間某日，至甲○○居住之屏東縣九如鄉○○
街十一巷三十二號旁鐵皮屋，並曾出示玩具槍枝與林泰郎等情。
檢察官認乙○○將所有之扣案槍枝，交付甲○○藏放於上開鐵皮
屋之犯行，似非全無所本。然原判決捨證人Ａ1 、許春龍二人所
為：於計程車內親身目睹乙○○出示查扣系爭槍枝之證述於不論
，逕以證人Ａ1 之供述係在警方查獲該槍枝後，且有「圍魏救趙
」之疑慮，證人許春龍與本件查扣槍枝處所，有密切地緣關係，
其本身亦屬有利害關係之嫌犯對象，且僅目視槍枝照片後而為證
言等語，遽認上開證人之證詞均不足採憑，難謂無判決理由欠備
之違失。（三）、鑑定人之鑑定報告，為證據資料之一種，但鑑
定報告尚有疑義時，審理事實之法院於必要時，非不得命鑑定之
人以言詞說明或調查其他必要之證據，以資認定。依卷附法務部
調查局調科南字第０九六００二七五八一０號測謊報告書，係認
乙○○被問及扣案之槍枝是否為其所有，呈說謊反應等語（見偵
查卷第四十頁），另依測謊報告書內附「測謊對象身心狀況調查
表」記載，乙○○有糖尿病，注射胰島素，且測試前一日睡眠時
間大約一至二小時，當天早餐未進食等情（見同上卷第三十九頁
）。而法務部調查局第六處南部通訊中心九十七年十二月二十六
日調科南字第０九七００五三六六九０號復函亦謂：本案受測人
（乙○○）經測謊所獲致結果，為合一於研判之有效生理反應圖
譜，研判應未受所稱之病症之影響等語（見原審卷第七十二頁）
。是該測謊報告書屬不利乙○○之證據資料，且法務部調查局亦
已說明乙○○測謊過程，應未受所稱之病症之影響。如若原審就
上開鑑定報告及復函仍有疑義時，非不得傳喚該測謊報告書之鑑
定人到庭說明測謊之鑑定經過。乃原審未踐行上開程序，逕以人
之生理反應受外在影響因素甚夥，……縱使今日之測謊技術要求
對受測者於施測前後均須進行會談，以避免其他因素之干擾，惟
科學上仍不能證明此等干擾可因此而完全除去之，是以生理反應
之變化與有無說謊之間，尚不能認為有絕對之因果關係等語，認
上開鑑定報告及復函，均不得資為論罪之依據，併有調查職責未
盡及判決理由欠備之違疏。檢察官上訴意旨指摘原判決違法，非
無理由。而原判決上述之違背法令影響事實之確定，本院無可據
以為裁判，仍應將原判決撤銷，發回原審法院更為審判。
據上論結，應依刑事訴訟法第三百九十七條、第四百零一條，判
決如主文。
中    華    民    國  九十九  年    十    月  二十八  日
                      最高法院刑事第四庭
                          審判長法官  張  淳  淙
                                法官  劉  介  民
                                法官  蔡  彩  貞
                                法官  魏  新  和
                                法官  徐  文  亮
本件正本證明與原本無異
                                      書  記  官
中    華    民    國  九十九  年   十一   月    一    日
                                                      Q

司法院資訊處製作；財團法人民間司法改革基金會備份。
